【裁判字號】    85,台上,2394
【裁判日期】    851018
【裁判案由】    給付補償費
【裁判全文】
最高法院民事判決                              八十五年度台上字第二三九四號
    上  訴  人  甲 ○ ○
                陳 阿 新
                陳 增 彬
                陳 火 彬
                陳 明 彬
                陳 桃 妹
                葉陳李妹
                林陳圓妹
                乙 ○ ○
    被 上訴 人  臺灣電力股份有限公司
    法定代理人  張 鍾 潛
右當事人間請求給付補償費事件，上訴人對於中華民國八十四年十一月二十日台灣高
等法院第二審判決（八十四年度重上字第二八六號），提起上訴，本院判決如左：
    主  文
上訴駁回。
第三審訴訟費用由上訴人負擔。
    理  由
本件上訴人主張：坐落苗栗縣頭份鎮○○段山下小段七○八號土地、面積二三一六平
方公尺原為上訴人陳增彬、甲○○所共有，應有部分各二分之一，同段七○九號土地
、面積一四三四平方公尺原為上訴人陳阿新所有，同段七一○號土地、面積一六六九
平方公尺原為上訴人陳明彬、陳桃妹、葉陳李妹、林陳圓妹、乙○○之被繼承人陳清
河所有，同段六八八－七號土地、面積四三平方公尺原為上訴人陳火彬所有，因被上
訴人為興建蟠桃變電所而與伊等協商後以徵收方式辦理取得該土地。依雙方之協調結
果：土地增值稅依法雖由伊等土地所有人負擔，並由縣政府於發放地價款時代為扣除
以便代伊等繳納。經扣除之數額分別為：陳增彬、甲○○各新台幣（下同）三百六十
四萬零九百零二元，陳阿新四百五十萬八千六百八十二元，陳清河《陳明彬、陳桃妹
、葉陳李妹、林陳圓妹、乙○○（下稱陳明彬等五人）之被繼承人》五百十六萬九千
九百九十四元、陳火彬十四萬六千八百零七元。嗣因土地稅法於八十三年二月二日修
正，公共設施徵收之土地免徵土地增值稅，則上開扣款即應發還予伊，詎被上訴人竟
予扣留拒不給付等情，求為命被上訴人分別如數給付並各加付法定遲延利息之判決（
陳阿新超過上開金額之請求，經第一審判決其敗訴，未提起上訴已告確定）。
被上訴人則以：前開土地雖經編定為電力事業用地，並由苗栗縣政府依法公告徵收，
惟伊為免地主抗爭，乃於八十二年十一月十六日與上訴人等地主協議結果，約定地主
每坪土地實得七萬二千三百二十五元。因協議時土地增值稅依法應由上訴人負擔，故
另約定將增值稅併計入價金內，由縣政府發放補償費時代扣，被上訴人仍可實得每坪
七萬二千三百二十五元。嗣因土地稅法修正，因公共設施徵收之土地免徵土地增值稅
，伊已按協議結果每坪七萬二千三百二十五元計付完畢，不應再為任何給付等語，資
為抗辯。
原審斟酌全辯論意旨及調查證據之結果，以：上訴人主張伊原有之前開土地，經依法
徵收為被上訴人所興建蟠桃變電所用地，現已徵收完畢，登記為中華民國所有，以被
上訴人為管理機關等情，為被上訴人所不爭執，且有土地登記簿謄本可按，堪信為真
實。查系爭土地徵收之價格依兩造於八十二年十一月十六日在被上訴人公司苗栗區處
三樓簡報室第二次協議獲致結論：即每坪以實得七萬二千三百二十五元徵收之（不包
含增值稅），並約定訂立契約時以含稅（增值稅）訂立之等情，此有經上訴人等地主
簽名之協議徵收會議第二次會議紀錄附卷可按。加計依當時上訴人應負擔之土地增值
稅後，七○八、七○九號兩筆土地之徵收補償費（包括地價款及獎勵金）其每坪各為
八萬二千七百十九元；於七一○、六八八－七號土地，則分別為：八萬二千五百六十
五元、及八萬三千六百十一元，固屬實情。惟兩造協議結果之真意，係為使上訴人每
坪均能實得七萬二千三百二十五元，則加計上開增值稅後每坪土地之補償費雖有增加
，但其增加部分係應依法繳納之增值稅，而非給付予上訴人。是不論稅法有無修正，
上訴人就系爭土地因被徵收所得請求之補償費，應以協議結果之每坪實得七萬二千三
百二十五元為限。上訴人就上開增值稅部分請求被上訴人再為給付，洵非正當，為其
心證所由得。復說明對上訴人其他主張之取捨意見，爰廢棄第一審所為被上訴人敗訴
部分判決，改判駁回上訴人之訴，經核於法洵無違誤。上訴論旨，仍執陳詞就原審取
捨證據、認定事實及解釋契約之職權行使，指摘原判決不當，聲明廢棄，難認有理由
。
據上論結，本件上訴為無理由。依民事訴訟法第四百八十一條、第四百四十九條第一
項、第七十八條，判決如主文。
中      華      民      國    八十五    年      十      月     十八     日
                              最高法院民事第六庭
                                  審判長法官  吳  啟  賓
                                        法官  洪  根  樹
                                        法官  謝  正  勝
                                        法官  劉  福  來
                                        法官  黃  熙  嫣
      右正本證明與原本無異
                                              書  記  官
中      華      民      國    八十五    年      十      月     三十     日


司法院資訊處製作；財團法人民間司法改革基金會備份。
